【裁判字號】    97,訴,3631
【裁判日期】    971119
【裁判案由】    偽造有價證券等
【裁判全文】
臺灣板橋地方法院刑事判決              97年度訴字第3631號
公  訴  人  臺灣板橋地方法院檢察署檢察官
被      告  乙○○
選任辯護人  本院公設辯護人  甲○○
上列被告因偽造有價證券等案件，經檢察官提起公訴（97年度偵
字第23239 號），本院判決如下：
    主  文
乙○○行使偽造私文書，足以生損害於他人，處有期徒刑肆月，
如附表二所示偽造之署押、印文、印章，均沒收；又意圖供行使
之用，而偽造有價證券，處有期徒刑壹年捌月，如附表一所示偽
造之本票壹紙沒收。應執行有期徒刑貳年，緩刑參年。如附表一
所示偽造之本票壹紙及如附表二所示偽造之署押、印文、印章，
均沒收。
    事  實
一、乙○○於民國97年3 月24日，在臺北縣五股鄉○○路○ 段某
    處，向匯豐汽車股份有限公司（下稱匯豐公司）貸款新臺幣
    （下同）23萬元，並簽訂「貸款借據暨動產抵押契約書」、
    「中國信託商業銀行汽車貸款申請暨約定書」及本票、授權
    書各1 紙。詎其分別基於偽造私文書及有價證券之犯意，未
    經丙○○之同意或授權，在上開契約書、約定書之保證人欄
    及上開本票之發票人欄及授權書之立授權書人欄內，偽簽「
    丙○○」之署名，並授權不知情之匯豐公司對保人員委由某
    不知情刻印人員偽刻丙○○之印章，並蓋於上開契約書、約
    定書及本票、授權書上，而偽造上開本票及私文書（詳如附
    表一、二所載），使丙○○就該債務負連帶清償責任，並據
    以提出於匯豐公司以行使，足生損害於丙○○及匯豐公司。
    嗣乙○○因未依約還款，經匯豐公司以上開本票向臺灣臺北
    地方法院聲請本票裁定，丙○○收受上開裁定，始查悉上情
    。
二、案經丙○○訴請臺灣板橋地方法院檢察署檢察官偵查提起公
    訴。
    理  由
一、證據能力：
    本案公訴人所引用之卷證資料（包含人證與文書證據），並
    無證據證明係公務員違背法定程序所取得；又被告以外之人
    於審判外之陳述，經核並無非出於自由意願而為陳述或遭違
    法取證及顯有不可信之情況；再卷內之文書證據，亦無刑事
    訴訟法第159 條之4 之顯有不可信之情況與不得作為證據之
    情形，且被告及辯護人迄本院言詞辯論終結前均未聲明異議
    ，依刑事訴訟法第159 條至159 條之5 之規定，均有證據能
    力，合先敘明。
二、訊之被告乙○○對於上揭犯罪事實，業於本院審理中自白不
    諱，核與證人葉沐清、郭文平、陳右儒於偵查中之證述合致
    ，且有如附表一所示偽造之本票，及如附表二所示偽造之授
    權書、貸款借據暨動產抵押契約書、中國信託商業銀行汽車
    貸款申請暨約定書，及臺灣臺北地方法院97年度票字第2126
    3 號民事裁定影本各1 份在卷可稽，堪信被告上開自白應與
    事實相符。本件事證已臻明確，被告如事實欄所載之犯行堪
    以認定，應予依法論科。
三、論罪科刑
(一)、按本票依票據法之規定具金錢價值，並有流通性，自屬有價
    證券之一種。核被告乙○○所為，係犯刑法第第216 條、第
    210 條之行使偽造私文書罪及刑法第201 條第1 項之偽造有
    價證券罪。又在本票上偽造署押係屬偽造有價證券之階段行
    為，吸收於偽造有價證券行為之內，而偽造有價證券後持以
    行使，行使之低度行為亦為偽造之高度行為所吸收，均不另
    論罪，應論以偽造有價證券罪為已足（最高法院31年上字第
    88號判例意旨參照）。另被告上開偽造印章、蓋用印文及偽
    造署押，均係偽造私文書之部分行為，上開授權不知情之證
    人陳右儒委請不知情之刻印店人員偽刻印章，為間接正犯。
    而被告同時偽造如附表二所示之私文書，於自然概念上雖屬
    數行為，然其係出於作為借款、擔保使用之同一犯意所為，
    行為時間極其密接，方法相同，所犯並為相同之罪名，顯係
    基於單一犯意接續為之，於法律評價上為接續犯之實質上一
    罪。公訴人雖漏未論及被告所為如附表二編號三所示本票授
    權書之偽造私文書犯行，惟與上開已起訴部分犯行有實質上
    一罪之關係，自應併予審酌，附此敘明。另被告所為上開行
    使偽造文書罪及偽造有價證券罪間，犯意各別，行為互殊，
    應分論併罰。
(二)、又被告於購車之初，有知會告訴人丙○○，請其擔任保證人
    ，並告知對保時間，請其到場，丙○○均予應允，僅對保當
    天，被告在聯絡不上丙○○之情況下，為圖便利，始一時失
    慮，在未經丙○○確實同意下，擅自填載丙○○姓名於本票
    及如附表二所示文件，是被告並非自始隱瞞丙○○而為本件
    犯行，此經告訴人丙○○於偵查中陳明在卷，是被告行為固
    屬可訾，然動機尚非惡劣，且被告事後均已償還汽車貸款，
    未造成丙○○財產損失，所生危害不大，情節輕微，惡性非
    重，其犯罪情狀堪可憫恕，本院認如處以刑法第201 條第1
    項法定刑之最低刑度即有期徒刑3 年，相對於其犯罪情節猶
    嫌過重，爰依刑法第59條之規定減輕其刑。
(三)、爰審酌被告並無犯罪前科（參卷附臺灣高等法院被告前案紀
    錄表），素行良好，並有祖母、父、母需扶養之家庭狀況（
    參卷附戶口名簿影本），及被告之父親為肢障人士需被告幫
    忙照料（參卷附身心障礙手冊影本）及本件犯罪之動機、目
    的及行為方式尚非惡劣，所借款項雖非微，然亦已由被告清
    償完畢，有匯豐汽車股份有限公司分期貸款提前清償計算表
    影本及國泰世華銀行匯出匯款回條各1 份可憑，並經告訴人
    丙○○當庭表明不予追究之意，此經丙○○在本院審理中陳
    明在卷，並有丙○○出具和解書1 紙附卷可稽，兼衡被告在
    審理中能直承犯行，無飾詞卸責之情，犯罪後之態度尚稱良
    好等一切情狀，各量處如主文所示之刑，並定其應執行之刑
    ，以資儆懲。
(四)、又被告前未曾因故意犯罪受有期徒刑以上刑之宣告，此有臺
    灣高等法院被告前案紀錄表1 份在卷可憑，其因一時失慮而
    為本件犯罪，經此次起訴審判後，當能知所警惕，信無再犯
    之虞，本院認前開對其宣告之刑以暫不執行為適當，爰併依
    現行刑法第74條第1 項第1 款之規定宣告緩刑3 年，以勵自
    新。
(五)、被告所偽造如附表一所示偽造之本票1 紙，應依刑法第205
    條之規定併為沒收之諭知。又如附表二所示應沒收之物，分
    別為偽造之印章、印文或署名，應依刑法第219 條之規定為
    沒收諭知；至於如附表二編號三所示之約定書上其餘之姓名
    ，僅係用以作為當事人之識別，並非用以簽名之意而簽署或
    蓋印，不能認為係署押，自無從依同條規定為沒收（最高法
    院89年臺上字第7045號判決要旨參照），附此敘明。
據上論斷，應依刑事訴訟法第299 條第1 項前段，刑法第216 條
、第210 條、第201 條第1 項、第59條、第51條第5 款、第205
條、第219 條、第74條第1 項第1 款，刑法施行法第1 條之1 ，
判決如主文。
本案經檢察官陳姿雯到庭執行職務。
中    華    民    國    97    年    11    月    19    日
                  刑事第二庭    審判長法  官  王屏夏
                                      法  官  王偉光
                                      法  官  吳幸娥
上列正本證明與原本無異。
如不服本判決，應於判決送達後10日內敘明上訴理由，向本院提
出上訴狀 (應附繕本) ，上訴於臺灣高等法院。其未敘述上訴理
由者，應於上訴期間屆滿後20日內向本院補提理由書「切勿逕送
上級法院」。
                                      書記官  陳靜怡
中    華    民    國    97    年    11    月    19    日
附錄本案論罪科刑法條全文：
附表一：
┌──┬───────────┬──────┬──────┬────┐
│編號│本票發票人            │發票日      │到期日      │票面金額│
├──┼───────────┼──────┼──────┼────┤
│1   │乙○○、郭文平、丙○○│97年3 月24日│97年4 月24日│22萬元  │
└──┴───────────┴──────┴──────┴────┘
附表二：
┌──┬──────────┬───────────────────┐
│編號│偽造之文書          │應沒收之署押及印章                    │
├──┼──────────┼───────────────────┤
│1   │授權書              │立授權書人欄偽造之「丙○○」簽名1 枚、│
│    │                    │印文1枚                               │
├──┼──────────┼───────────────────┤
│2   │貸款借據暨動產抵押契│甲方保證人欄偽造之「丙○○」簽名1 枚、│
│    │約書                │印文1 枚及同意欄偽造之「丙○○」簽名1 │
│    │                    │枚、印文1 枚                          │
├──┼──────────┼───────────────────┤
│3   │中國信託商業銀行汽車│保證人欄偽造之「丙○○」簽名1 枚、印文│
│    │貸款申請暨約定書    │1 枚                                  │
│    │                    │                                      │
└──┴──────────┴───────────────────┘


司法院資訊處製作；財團法人民間司法改革基金會備份。
